臺灣桃園地方法院刑事判決
110年度審易字第1624號
公  訴  人  臺灣桃園地方檢察署檢察官
被      告  張文嘉


選任辯護人  許語婕律師  
上列被告因竊盜等案件，經檢察官提起公訴（110年度偵字第800
0號），被告於本院準備程序進行中，就被訴事實為有罪之陳述
，經本院告知簡式審判程序意旨，並聽取當事人及辯護人之意見
後，裁定依簡式審判程序審理，判決如下：
    主  文
張文嘉犯竊盜罪，處拘役叁拾日，如易科罰金，以新臺幣壹仟元
折算壹日；又犯預備放火燒燬供人使用之住宅罪，處拘役肆拾日
，如易科罰金，以新臺幣壹仟元折算壹日。應執行拘役陸拾日，
如易科罰金，以新臺幣壹仟元折算壹日。 
    事實及理由
一、犯罪事實：
　　張文嘉與嬸嬸余碧雪因桃園市中壢區（以下同市區○○○○路00
    巷00號之停車位使用問題生有齟齬，張文嘉為報復余碧雪洩
    憤，且為掩飾其報復行為，竟分別為下列之犯行：
　㈠張文嘉於民國109年11月10日凌晨3時19分許前某時，騎乘車
    牌號碼000-000號普通重型機車（下稱「A機車」）途經中園
    路2段91之1號「豪輪機車行」前，見賴勤雯所有車牌號碼00
    0-000號普通重型機車停放於上開機車行旁邊之空地上，認
    有機可乘，竟意圖為自己不法之所有，基於竊盜之犯意，徒
    手拆卸而竊取376-CJS號車牌（下稱「B車牌」）1面，得手
    後，迅即離開現場，並旋於不詳地點，將竊得之「B車牌」1
    面懸掛在「A機車」上。
　㈡張文嘉另基於預備放火燒燬現供人使用之住宅之犯意，於同
    日（即109年11月10日）凌晨3時19分許，騎乘懸掛「B車牌
    」之「A機車」至吉林二路55巷30號之余碧雪住處（下稱「
    余碧雪住處」）附近，先爬上吉林二路55巷24號由鐵皮搭建
    約一層樓高之開放式車庫上方，繼而攀爬至「余碧雪住處」
    屋頂，再將汽油倒入安裝在該屋頂上之熱水器強制排氣管，
    而將汽油灌進余碧雪住處後，旋騎乘懸掛「B車牌」之「A機
    車」離去。嗣於同日清晨5時30分許，余碧雪在住處內，聞
    到濃厚汽油味察覺有異，遂請熱水器廠商前來維修，始未釀
    禍，余碧雪得知遭倒入汽油，旋報警處理，經警調閱監視器
    錄影畫面，進而循線查悉上情。
二、證據名稱：
　㈠被告張文嘉分別於檢察官訊問、本院準備程序及審理中之自
    白。
　㈡證人即被害人賴勤雯、證人即告訴人余碧雪、證人即被告叔
    叔張昌瑞、證人即「豪輪機車行」老闆李忠岳分別於警詢中
    之陳述。
　㈢有失車-案件基本資料詳細畫面報表、車牌號碼000-000號、376-
    CJS號普通重型機車之車輛詳細資料報表、李忠岳提供之估價單
    、職務報告書、張文嘉之自白書、監視器錄影畫面翻拍照片
    、現場蒐證照片、桃園市政府消防局110年10月8日桃消調字
    第1100029783號函。
三、論罪科刑：
　㈠按刑法第25條第1項所謂「著手」，係指犯人對於構成犯罪之
    事實開始實行而言，其在開始實行前所為之預備行為，不得
    謂為「著手」，自無成立未遂犯之餘地。又刑法第173條第1
    項之放火燒燬供人使用之住宅罪，須有放火燒燬之行為，為
    其構成要件之一。所謂「放火」，乃指故意使火力傳導於特
    定之目的物，使其燃燒之意。如尚未著手於「點燃引火媒介
    物」之行為，尚屬預備階段（最高法院86年度台上字第4311
    號、92年度台上字第4578號、103年度台上字第2610號判決
    意旨參照）。次按行為人之行為僅止於傾倒汽油，尚未點火
    ，仍不能謂對於放火罪之構成要件事實業已著手實行，自無
    成立未遂犯之餘地。而放火罪有處罰預備犯之明文，其點火
    前即開始著手實行犯罪前所為傾倒汽油之行為，尚屬犯罪之
    預備階段，應論以預備犯（最高法院97年度台上字第5151號
    判決意旨參照）。據此，可知放火罪「放火」著手與否之判
    定，應以行為人是否著手燃點目標物或引火媒介物為斷，換
    言之，必須存在一個點火的動作，始能認為係放火行為之著
    手實行。至於行為人潑灑易燃的物質，既然尚無點火之火源
    之存在，即非「放火」之構成要件行為，僅屬預備階段。查
    本案中，被告雖將汽油倒入「余碧雪住處」之熱水器強制排
    氣管，而將汽油灌進「余碧雪住處」內，然觀之監視器錄影
    畫面及現場蒐證照片（見偵字卷第61-74頁），被告無點火
    之行為，依前開判決要旨，被告傾倒汽油所為，僅止於預備
    程度。
　㈡核被告所為，分別係犯：
　⒈就犯罪事實欄㈠所為，係犯刑法第320條第1項之竊盜罪。
　⒉就犯罪事實欄㈡所為，係犯刑法第173條第4項、第1項之預備
    放火燒燬現供人使用之住宅罪。
　㈢被告所犯上開2罪間，犯意各別，行為互殊，應分論併罰。
　㈣爰審酌被告正值青壯，不思以正當方式獲取財物，竟圖不勞
    而獲，恣意為本件竊盜犯行，顯然欠缺對他人財產權之尊重
    ，又僅因與告訴人余碧雪有停車位使用問題之糾紛，竟無視
    於放火可能造成人員傷亡或財物損失等公共危險，而將汽油
    經由熱水器強制排氣管倒入「余碧雪住處」內，雖未點火造
    成實質損害，然仍有潛在相當危險性，已影響公共安全，所
    為實屬不當，惟念被告犯後尚能坦承犯行，且與被害人賴勤
    雯以新臺幣2萬元達成調解，並已賠償完畢，有111年度附民
    移調字第626號調解筆錄在卷可考（見本院卷第62之1至之2
    頁），雖與告訴人余碧雪因賠償金額意見不一致，未能達成
    調解，得到告訴人余碧雪原諒，然仍可見被告悔意甚切，兼
    衡以被告之生活、經濟狀況、素行、年紀及智識程度等一切
    情狀，分別量處如主文所示之刑，並定如主文所示之應執 
    行之刑，及就各宣告刑與所定應執行刑，均諭知易科罰金之
     折算標準，以示懲儆。至辯護人具狀以被告坦承犯行，態
    度良好，請求本院就被告上開所犯之刑宣告緩刑云云，惟被
    告未能與告訴人余碧雪達成調解，取得告訴人余碧雪諒解，
    經本院審酌再三，認本件不宜宣告緩刑，併此敘明。
四、沒收：
  ㈠犯罪所用之物：
　　查犯罪事實欄㈡中，本院查無確據證明被告使用之汽油尚有
    剩餘，自無從宣告沒收。
　㈡犯罪所得：
　　末查犯罪事實欄㈠中，被告於本院準備程序中將竊得之「B車
    牌」庭呈後，經本院扣押在案，有本院扣押物品清單在卷可
    考（見本院卷第45頁），該車牌已非被告所有，自無庸諭知
    沒收。
五、應依刑事訴訟法第273條之1第1項、第299條第1項前段、第3
    10條之2、第454條第1項，刑法第174條第4項、第1項、第32
    0條第1項、第41條第1項前段、第51條第6款，刑法施行法第
    1條之1第1項，判決如主文。
六、如不服本判決應於收受判決後20日內向本院提出上訴書狀，
    並應敘述具體理由。其未敘述上訴理由者，應於上訴期間屆
    滿後20日內向本院補提理由書（均須按他造當事人之人數附
    繕本）「切勿逕送上級法院」。
本案由檢察官古御詩提起公訴，經檢察官沈詩婷到庭執行職務。
中　　華　　民　　國　　111 　年　　5 　　月　　13　　日
                  刑事審查庭  法　官　李雅雯
以上正本證明與原本無異。
如不服本判決應於收受判決後20日內向本院提出上訴書狀，並應
敘述具體理由。其未敘述上訴理由者，應於上訴期間屆滿後20日
內向本院補提理由書（均須按他造當事人之人數附繕本）「切勿
逕送上級法院」。
　　　　　　　　　　　　　　　書記官　沈詩婷  
中　　華　　民　　國　　111 　年　　5 　　月　　16　　日
附錄本案論罪科刑法條： 
中華民國刑法第173條
放火燒燬現供人使用之住宅或現有人所在之建築物、礦坑、火車
、電車或其他供水、陸、空公眾運輸之舟、車、航空機者，處無
期徒刑或7年以上有期徒刑。
失火燒燬前項之物者，處1年以下有期徒刑、拘役或1萬5千元以
下罰金。
第1項之未遂犯罰之。
預備犯第1項之罪者，處1年以下有期徒刑、拘役或9千元以下罰
金。
中華民國刑法第320條
意圖為自己或第三人不法之所有，而竊取他人之動產者，為竊盜
罪，處5年以下有期徒刑、拘役或50萬元以下罰金。
意圖為自己或第三人不法之利益，而竊佔他人之不動產者，依前
項之規定處斷。
前二項之未遂犯罰之。